【裁判字號】    98,易,219
【裁判日期】    980311
【裁判案由】    詐欺等
【裁判全文】
臺灣臺北地方法院刑事判決               98年度易字第219號
公  訴  人  臺灣臺北地方法院檢察署檢察官
被      告  丙○○
選任辯護人  蔡坤鐘律師
被      告  乙○○
            甲○○
上列被告因詐欺等案件，經檢察官提起公訴（96年度調偵緝字第
251號、97年度偵字第25394號），因被告於本院準備程序中均為
有罪之陳述，經本院合議庭裁定以簡式審判程序審理，本院判決
如下：
    主  文
丙○○共同連續犯詐欺取財罪，累犯，處有期徒刑壹年，減為有
期徒刑陸月，如易科罰金，以參佰元即新台幣玖佰元折算壹日。
乙○○共同連續犯詐欺取財罪，累犯，處有期徒刑壹年肆月，減
為有期徒刑捌月。
甲○○共同犯詐欺取財罪，處有期徒刑拾月，減為有期徒刑伍月
，如易科罰金，以參佰元即新台幣玖佰元折算壹日。
    事  實
一、丙○○未在庚豐科技有限公司（下稱庚豐公司）擔任管理部
    經理，亦無資力，為順利向銀行辦理貸款，竟與乙○○、甲○○犯意聯絡，共同為自己不法所有之意圖，乙○○以不定
    期提供丙○○零用金、代為償還現金卡債務共新臺幣（下同
    ）9 萬元、提供至大陸地區旅遊經費30萬元為代價，由庚豐
    公司實際負責人甲○○提供丙○○自民國91年間起任職庚豐
    公司之業務上登載不實之在職證明書，並自94年9 月至11月
    按月匯款至丙○○在台北富邦商業銀行南昌簡易分行（下稱
    台北富邦銀行）帳號000000000000號帳戶佯為薪資轉帳，再
    由甲○○、丙○○2 人於同年11月22日，以上開業務登載不
    實之在職證明、薪資轉帳帳戶存摺影本，向第一商業銀行興
    雅分行（下稱第一銀行）申請房屋貸款，購買坐落臺北縣新
    店市○○街50號4 樓房地之不動產，致不知情之承辦行員陷
    於錯誤，誤認丙○○有固定收入且有還款能力而通過徵信並
    予核貸420萬元。
二、丙○○、乙○○2 人復共同意圖為自己不法所有，且基於上
    述詐欺之概括犯意，由丙○○提供身分證件等資料，乙○○
    以丙○○之名義購車，並施用詐術出具丙○○在庚豐公司擔
    任副理之名片、上開不實之薪資轉帳等資料，連續為下列詐
    欺行為：(一)於95年1月7日，向中租迪和股份有限公司（下稱
    中租迪和公司）佯以購買車牌1923-EM 號自用小客車，並據
    以向日盛商業銀行（下稱日盛銀行）申請貸款20萬元，自95
    年2月13日起至97年1月13日止，共分24期，每期給付9985元
    支付車款，惟未按期清償（日盛銀行於95年6 月21日將債權
    讓與中租迪和公司），共積欠17萬8914元，該車經中租迪和
    公司取回以1 萬5000元拍賣，款項不足償還尋車及拍賣等程
    序費用。(二)於95年4 月28日，向順益汽車股份有限公司（下
    稱順益公司）以動產擔保交易附條件買賣方式，佯以購買車
    牌2261-EY 號自用小客車，總價80萬9000元，其中貸款77萬
    元，自95年5 月28日起至99年4月28日止，每月1期，分48期
    給付，每期支付2 萬1430元，丙○○（所涉違反動產擔保交
    易法罪，業經本院判決有罪確定）、乙○○取得上開汽車後
    ，僅繳納95年5 月28日第1期款項，自同年6月28日起即拒不
    付款，旋以19萬元之代價，典當予臺北市○○○路上之不詳
    當舖。
三、案經被告丙○○訴由臺北市政府警察局信義分局報請臺灣臺
    北地方法院檢察署檢察官偵查起訴。
    理  由
一、上開事實業據被告丙○○、乙○○、甲○○於本院審理時均
    坦承不諱，復對於共犯彼此間之陳述均不為爭執，並有證人
    莊清楠、周志村、奚瑞波等人於警、偵時之證言可稽，且有
    被告丙○○台北富邦銀行第000000000000號帳戶之存摺、庚
    豐公司在職證明書、買賣契約書、第一銀行96年3 月28日一
    興雅字第53號函、貸款申請書、申請時所附台北富邦銀行帳
    戶之薪轉資料及員工在職證明書、聯徵資料、還款明細、不
    動產異動索引、辦理所有權移轉登記、設定抵押權之申請書
    、車牌2261-EY號、1923-EM號之汽車異動歷史查詢資料、新
    領牌照申請書、過戶申請登記書、車籍資料、日盛銀行96年
    3月30日日銀字第09620018700號函、汽車貸款授信審核表、
    貸款申請書、貸款約定書、放款帳務明細資料、中租迪和公
    司97年12月刑事陳報狀及後附申辦車貸時所附名片、薪資轉
    帳存摺影本等信用資料、貸款約定書、順益公司刑事告訴狀
    、契約書、動產擔保交易證明書、本票、本院96年度簡字第
    901 號判決、台新銀行放款本利收據、被告丙○○94、95年
    間之財產歸戶資料等在卷足憑，事證明確，被告上開犯行應
    堪認定。
二、按行為後法律有變更者，適用行為時之法律，但行為後之法
    律有利於行為人者，適用最有利之法律，刑法第2條第1項定
    有明文。所稱最有利之法律，在論罪科刑者，應將法律修正
    前、後之規定綜合比較，一併適用，不得予以割裂而分開適
    用，最高法院民國95年5 月23日刑庭總會決議足資參照。經
    綜合比較行使業務登載不實文書罪、詐欺取財罪、連續犯、
    牽連犯等修正前、後規定後，以舊法即行為時之刑法規定較
    有利於被告。從而，就犯罪事實一、部分，核被告丙○○、
    乙○○、甲○○所為，係犯刑法第216條、第215條行使業務
    登載不實文書罪、第339條第1項之詐欺取財罪; 就犯罪事實
    二、部分，被告丙○○、乙○○所為，係犯刑法第339條第1
    項之詐欺取財罪。而被告丙○○、乙○○、甲○○就犯罪事
    實一、部分，被告丙○○、乙○○就犯罪事實二、部分，彼
    此間具有犯意聯絡、行為分擔，應論以刑法第28條規定之共
    同正犯。又被告丙○○、乙○○所犯3 次共同詐欺取財，係
    出於概括犯意，連續觸犯相同罪名，應論以修正前刑法第56
    條規定之連續犯，並加重其刑。而被告丙○○、乙○○、甲○○3 人共同業務登載不實文書進而行使，前階段登載不實
    文書之犯行受後階段行使所吸收，不另論罪；然行使業務登
    載不實文書之目的係為達成詐欺取財，具有方法結果之牽連
    關係，故被告丙○○、乙○○之共同連續詐欺取財罪、甲○○之共同詐欺取財罪與共同行使業務登載不實文書罪間，應
    依修正前刑法第55條後段牽連犯規定，從一重之共同 (連續
    ) 詐欺取財罪處斷。另被告丙○○前因詐欺案件，經本院判
    處有期徒刑3年2月，經上訴駁回確定，而於92年2月6日假釋
    期滿執行完畢；被告乙○○前因詐欺等案件，經法院判處有
    期徒刑並定其執行刑為2年10月確定，而於91年2月19日假釋
    期滿執行完畢，此均有台灣高等法院被告前案紀錄表在卷可
    查，其2人均於5年以內故意再犯本件有期徒刑以上之刑之罪
    ，應論以累犯，並依法遞加重其刑。爰審酌被告3 人之生活
    情形、家庭狀況、智識程度、犯罪後於本院審理時坦承犯行
    、被告丙○○雖以被害人身分舉發本案而不符自首減輕其刑
    之要件惟本案確因其檢舉而發覺、犯罪事實一之房地經拍賣
    抵償貸款後第一銀行損害尚輕，以及被害人所受損害之程度
    等一切情狀，分別量處如主文所示之刑。另被告3 人本件犯
    罪時間均係在96年4 月24日以前，被告乙○○雖於偵查中通
    緝、惟於96年7 月16日前即通緝到案，均應依中華民國九十
    六年罪犯減刑條例第2條第1項第3款、第7條規定，減其宣告
    刑二分之一，被告丙○○、甲○○2人再依同條例第9條以及
    刑法第41條第1 項前段規定諭知得易科罰金併其折算標準。
    惟被告丙○○、甲○○2人於犯罪行為時之刑法第41條第1項
    前段有關易科罰金之折算標準，參以罰金罰鍰提高標準條例
    、現行法規所定貨幣單位折算新臺幣條例後，再與現行規定
    比較結果，仍以行為時之規定較有利於被告，亦應依刑法第
    2 條第1項前段，適用修正前刑法第41條第1項前段規定，定
    其折算標準。爰適用舊法，並諭知於減刑後均得易科罰金併
    其折算標準。
據上論斷，應依刑事訴訟法第273條之1第1項、第299條第1 項前
段，刑法第2條第1項前段、第28條、修正前刑法第216條、第215
條、第339條第1項、第55條後段、第56條、第47條第1 項、第41
條第1 項前段，刑法施行法第1條之1、修正施行前罰金罰鍰提高
標準條例第2條、現行法規所定貨幣單位折算新臺幣條例第2條，
中華民國九十六年罪犯減刑條例第2條第1 項第3款、第7條、第9
條，判決如主文。
本案經檢察官盧姿如到庭執行職務。
中    華    民    國    98    年    3     月    11    日
                  刑事第四庭    法  官  呂政燁
以上正本證明與原本無異。
如不服本判決應於收受送達後10日內向本院提出上訴書狀，並應
敘述具體理由；其未敘述上訴理由者，應於上訴期間屆滿後20日
內向本院補提理由書（均須按他造當事人之人數附繕）「切勿逕
送上級法院」。
                                書記官  呂欣穎
中    華    民    國    98    年    3     月    11    日
附錄本案論罪科刑法條全文：
中華民國刑法第215條（業務上文書登載不實罪）
從事業務之人，明知為不實之事項，而登載於其業務上作成之文
書，足以生損害於公眾或他人者，處3年以下有期徒刑、拘役或5
百元以下罰金。
中華民國刑法第216條（行使偽造變造或登載不實之文書罪）
行使第210條至第215條之文書者，依偽造、變造文書或登載不實
事項或使登載不實事項之規定處斷。
中華民國刑法第339條（普通詐欺罪）
意圖為自己或第三人不法之所有，以詐術使人將本人或第三人之
物交付者，處5年以下有期徒刑、拘役或科或併科1千元以下罰金
。
以前項方法得財產上不法之利益或使第三人得之者，亦同。
前二項之未遂犯罰之。


司法院資訊處製作；財團法人民間司法改革基金會備份。
